【裁判字號】    97,訴,127
【裁判日期】    970428
【裁判案由】    給付貨款
【裁判全文】
臺灣彰化地方法院民事裁定  97年度訴字第127號
原      告  大將作國際股份有限公司
法定代理人  乙○○
訴訟代理人  丙○○
被      告  黃貴嬌即永成工程行
                        之13.
訴訟代理人  甲○○
上列當事人間請求給付貨款事件，本院裁定如下：
    主  文
本件移送臺灣嘉義地方法院。
    理  由
一、按訴訟之全部或一部，法院認為無管轄權者，依原告聲請或
    依職權以裁定移送其管轄法院，民事訴訟法第28條第1 項定
    有明文。次按訴訟，由被告住所地之法院管轄；被告住所地
    之法院不能行使職權者，由其居所地之法院管轄。訴之原因
    事實發生於被告居所地者，亦得由其居所地之法院管轄。又
    對於設有事務所或營業所之人，因關於其事務所或營業所之
    業務涉訟者，得由該事務所或營業所所在地之法院管轄。另
    因契約涉訟者，如經當事人定有債務履行地，得由該履行地
    之法院管轄，同法第1 條第1 項、第6 條及第12條亦分別定
    有明文。所謂得由該事務所或營業所所在地之法院管轄，應
    係指事務所或營業所實際設立、為營業或經營行為之所在地
    而言，蓋當設有事務所或營業所之人就關於事務所或營業所
    之業務涉訟時，因該當事人本就以事務所或營業所進行營業
    行為，且與訴訟事件有關之業務行為，不但多在事務所或營
    業所發生，與訴訟事件有關之業務資料，亦多存放在事務所
    或營業所，故在該處所所在之法院訴訟，對當事人應訴非但
    不會增加不便，更有舉證及調查較易之利；至行政登記之事
    務所或營業所地址，一般固非不得作為推定事務所或營業所
    實際所在地之依據，但如經舉證證明行政登記之事務所或營
    業所地址未經當事人實際設立事務所或營業所進行營業行為
    ，其實際營業之事務所或營業所確係設於他處，此時，自不
    得捨實際營業之事務所或營業所不論，而逕以行政登記之事
    務所或營業所地址作為民事訴訟法第6 條所定特別審判籍之
    認定依據。
二、再按獨資經營之商號，既非法人，亦與民事訴訟法第40條第
    3 項所稱之非法人團體不相當，自難認為有當事人能力（最
    高法院42年台抗字第12號判例、73年度台上字第977 號判決
    意旨參照），是於訴訟上，就與獨資商號間私權糾紛之訴訟
    ，均應以商號之出資自然人為權利主體與訴訟當事人而提起
    ，是有關管轄權之認定，除得適用民事訴訟法第4 條至20條
    特別審判籍之規定外，有關普通管轄權之認定，自應依同法
    第1 條有關自然人訴訟管轄權之規定。
三、本件起訴後，經被告以其係居住在嘉義縣溪口鄉○○村○○鄰
    ○○路2 號之13，永成工程行亦係設在該址為由，抗辯本院
    無管轄權，並聲請將本案移轉至有管轄權之被告黃貴嬌住所
    地法院即臺灣嘉義地方法院。經查：
  (一)本件訴訟原告依買賣契約之法律關係請求被告給付價金，因
    與原告訂定買賣契約之永成工程行係被告黃貴嬌獨資經營之
    商號（參卷附之營利事業登記抄本），是原告起訴書雖係訴
    請被告「黃貴嬌即永成工程行」給付價金，但依上揭說明，
    此時被告應係自然人黃貴嬌，堪以確定。而被告黃貴嬌實際
    之住所地即其戶籍地嘉義縣溪口鄉○○村○○鄰○○路2 號之
    13，除業據被告陳述明確外，並有戶籍謄本附卷可稽，是本
    件訴訟普通管轄權法院應為被告黃貴嬌住所地之法院即臺灣
    嘉義地方法院，而非本院，亦可確定。
  (二)又本件雖係因買賣契約涉訟，但依原告提出之被告訂貨單，
    其上並未載明雙方依契約所負債務之履行地，而依原告提出
    其為履行該買賣契約所製作之送貨派車單（業經被告簽收）
    所載，收貨地址為屏東縣新園鄉○○路400 號，並非本院管
    轄區域內之處所，另原告之營業處所則在臺中市，亦非本院
    管轄區域，是依雙方買賣契約，既無任何證據顯示兩造約定
    以本院管轄區域內之地點為債務履行地，自無從依民事訴訟
    法第12條之規定定其管轄法院。
  (三)再被告黃貴嬌獨資經營之永成工程行，其營利事業登記之地
    址為彰化縣鹿港鎮○○里○○○路86巷3 號，固有營利事業
    登記抄本1 紙在卷可憑，惟該址僅係借址登記，被告黃貴嬌
    並未在該址為永成工程行之營業行為，永成工程行係在嘉義
    縣溪口鄉○○村○○路2 號之13被告黃貴嬌之住所地營業乙
    節，業據被告訴訟代理人於本院訊問時供述明確；而原告於
    本院訊問時亦供陳：「之前我們公司跟被告黃貴嬌即永成工
    程行往來，被告黃貴嬌即永成工程行的地址也都是以嘉義的
    地址往來，從來沒有以彰化的地址跟我們公司作交易往來」
    等語（參本院97年4 月23日筆錄）；再互核卷附原告提出之
    被告訂貨單、雙方往來之存證信函，其上永成工程行之地址
    確實均記載為嘉義縣溪口鄉○○村○○路2 號之13等情，應
    認被告黃貴嬌辯稱其未在彰化縣鹿港鎮○○里○○○路86巷
    3 號營業，永成工程行之營業所實際設在其住所地等語，應
    屬真實。則依上揭說明，被告黃貴嬌經營永成工程行之事務
    所或營業所所在地應為被告黃貴嬌之嘉義住所，而非營利事
    業登記之地址「彰化縣鹿港鎮○○里○○○路86巷3 號」，
    是自無從逕認該登記地址為被告經營永成工程行之事務所或
    營業所，而依民事訴訟法第6 條規定認本院就本件訴訟有管
    轄權。
  (四)綜上所述，本院就本件訴訟既非普通管轄法院，又無特別管
    轄權，被告既已以本院無管轄權抗辯，並請求將本件訴訟移
    送有普通管轄權之臺灣嘉義地方法院，自屬有據。
四、爰依民事訴訟法第28條第1 項規定，裁定如主文。
中    華    民    國    97    年    4     月    28    日
                  民事第二庭    法  官  吳永梁
以上正本係照原本作成。
如對本裁定抗告須於裁定送達後10日內向本院提出抗告狀。
中    華    民    國    97    年    5    月      2    日
                                書記官  陳美敏


司法院資訊處製作；財團法人民間司法改革基金會備份。
